【裁判字號】    89,上易,4698
【裁判日期】    891230
【裁判案由】    妨害婚姻
【裁判全文】
臺灣高等法院刑事判決                          八十九年度上易字第四六九八號
    上  訴  人
    即自 訴 人  甲○○
    被      告  乙○○
右上訴人因妨害婚姻案件，不服臺灣板橋地方法院八十九年度自字第三九九號，中華
民國八十九年十一月九日第一審判決提起上訴，本院判決如左：
    主  文
上訴駁回。
    理  由
一、自訴意旨略稱：上訴人即自訴人甲○○與邱郁智為夫妻，被告乙○○為邱郁智之
    同事，民國八十九年六月十五日被告離職時，不知何故，竟打自訴人之行動電話
    ，嘲笑自訴人稱：「你是不是邱郁智的老婆，你這個笨蛋白痴，全公司的人都知
    道我跟邱郁智生了一個女兒，只有你這個笨蛋白痴不知道，邱郁智現在正躺在我
    身邊，你找不到他啊」云云，自訴人始知邱郁智早已與被告長期通姦，並生了一
    個女兒。被告明知邱郁智為有配偶之人，應知不得與之相姦，以免妨害自訴人之
    家庭，惟仍與邱郁智相姦，因認被告涉犯刑法第二百三十九條之通（相）姦罪云
    云。
二、按對於配偶，不得提起自訴，刑事訴訟法第三百二十一條定有明文；又告訴乃論
    之罪依刑事訴訟法第二百十八條規定，對於共犯中之一人告訴，其效力及於其他
    共犯，故共同被告之一人為被害人之配偶時，被害人既不得對之提起自訴，則依
    告訴不可分之原則，對於其他被告亦即不得自訴（最高法院二十九年上字第二三
    三三號判例可資參照）。
三、本件自訴人甲○○自訴被告乙○○與其配偶相姦之右開犯罪事實，本為觸犯刑法
    第二百三十九條之罪，依同法第二百四十五條第一項之規定，須告訴乃論，茲自
    訴人對於其夫依刑事訴訟法第三百二十一條之規定既不得提起自訴，則依告訴不
    可分之原則，對於被告亦不得提起自訴，最高法院二十九年非字第十五號判例、
    四十八年度台上字第四十八號、五十八年度台非字第四號、六十五年台非字第一
    六二號、七十九年台非字第一四七號等判決亦均同此認定，是本案自訴人以被告
    與其配偶相姦為由，對被告提出相姦罪之自訴，即有未合。本案自訴人不得提起
    自訴而提起，原審不經言詞辯論，逕為不受理之判決，並無不合。自訴人上訴意
    旨雖以自訴程序並無告訴不可分規定之準用，且自訴人配偶早經自訴人撤回告訴
    ，已不可能與被告乙○○成為共同被告為由，指摘原判決不當云云，惟自訴雖未
    準用告訴不可分之規定，然數人共犯告訴乃論之罪，依告訴不可分原則，數共犯
    須行同種訴訟程序，是其中一共犯既不得對之自訴，其餘共犯自亦不得對之行自
    訴之訴訟程序；且此並不因各該共犯是否為同一案件之共同被告而有不同，此觀
    諸前開二十九年非字第十五號判例意旨自明，上訴意旨指摘原判決違誤，容有誤
    會，顯無理由，爰不經言詞辯論，逕行駁回。
據上論斷，應依刑事訴訟法第三百六十八條、第三百七十二條，判決如主文。
中    華    民    國      八十九      年      十二    月      三十      日
                              臺灣高等法院刑事第十六庭
                                  審判長法  官    許  增  男
                                        法  官    黃  鴻  昌
                            法  官    蔡  彩  貞
右正本證明與原本無異。
不得上訴。
                                        書記官    張  淑  芬
中    華    民    國    九十      年      一        月       三         日


司法院資訊處製作；財團法人民間司法改革基金會備份。
